【裁判字號】    91,上訴,3461
【裁判日期】    920430
【裁判案由】    殺人未遂
【裁判全文】
臺灣高等法院刑事判決                          九十一年度上訴字第三四六一號
    上  訴  人
    即  被  告  甲○○
    選任辯護人  蔡明熙律師
右上訴人因殺人未遂案件，不服臺灣板橋地方法院九十一年度訴字第二八二號，中華
民國九十一年九月三十日第一審判決（起訴案號：臺灣板橋地方法院檢察署九十年度
偵字第一七一二一號），提起上訴，本院判決如左：
    主  文
原判決撤銷。
甲○○共同使人受重傷未遂，處有期徒刑參年陸月。
    事  實
一、甲○○與張蕎麗自八十九年十一月認識，丙○○（張蕎麗二哥）於九十年二月間
    退伍後，張蕎麗於九十年二月間介紹甲○○認識丙○○而知悉上情，甲○○原受
    僱在丙○○之父經營之工廠從事板金工作，僅工作二十餘日，因讀書及對於工作
    不習慣，於九十年四月底結算薪資停止繼續工作，丙○○認張蕎麗與甲○○經常
    約會遲至凌晨一、二點始返家，且認張蕎麗與甲○○認識後染上抽菸劣習對甲○○甚感不滿，丙○○、張祐松（張蕎麗大哥）及徐金蓮（張蕎麗母親）堅持反對
    甲○○與張蕎麗繼續交往，期間張蕎麗曾外出與甲○○約會，與家人原約定晚上
    八時回家，甲○○與張蕎麗竟遲至九時許始返家門，丙○○則當面以腳踢、手打
    張蕎麗使致哭泣，並且以手打甲○○肚子，甲○○因而知悉外出約會晚歸丙○○
    有打人之動作，甲○○於九十年四月底離職後，丙○○父親板金工作急需人手幫
    忙，丙○○經由服役前認識女友庚○○聯絡己○○，自九十年五月十四日起，僱
    用己○○，每日薪資新台幣（下同）壹仟元，並提供台北縣板橋溪崑二街五十六
    巷六號三樓住處（以下簡稱：溪崑街），己○○與丙○○、徐金蓮、張蕎麗及張
    祐松同住上址內，甲○○離職後仍續與張蕎麗來往，二人於民國九十年五月十六
    日晚上相約外出約會，期間甲○○攜同張蕎麗前往桃園市○○路三五二巷十五弄
    八衖一號（以下簡稱：介壽路）乙○○家中溫習功課準備翌日畢業考試，當晚十
    時許庚○○適前來溪崑街探望己○○，丙○○與友人在家飲酒，友人離去後，丙○○於同日晚上十一時三十分許，認張蕎麗與甲○○外出約會迄未回家，甚感不
    滿，陸續撥打張蕎麗持用之行動電話聯絡，適時甲○○已經騎機車載張蕎麗折返
    離溪崑街附近步行三分鐘可到達之戲院，並繼續滯留在外聊天，張蕎麗依據來電
    顯示號碼知悉家人來電催促，逕而將行動電話關機，丙○○另再撥打甲○○持用
    之行動電話，甲○○接獲後佯稱張蕎麗已經離去後，張蕎麗與甲○○立即結束約
    會，張蕎麗自行徒步回家，甲○○騎機車離去折返乙○○介壽路，丙○○僅見張
    蕎麗單獨返家，無法當面質問甲○○，因而不斷打電話責問並要甲○○前來當面
    說明，甲○○騎機車往乙○○介壽路住處行駛中，未予理會，丙○○憤而推打張
    蕎麗，致張蕎麗躲入廁所內哭泣並撥打行動電話告知已經返回介壽路之甲○○，
    甲○○接獲張蕎麗來電後離開介壽路，於十七日（即翌日）凌晨一時許，甲○○
    又接獲丙○○行動電話，丙○○在電話中責罵甲○○，要甲○○前來溪崑街，彼
    此因而在電話中互相怒罵，庚○○均在旁聽聞，甲○○電話中告知丙○○會找人
    前去，丙○○聽聞後認甲○○之口氣可知來意非善，並將上情告知母親徐金蓮、
    張蕎麗，庚○○知悉後認為甲○○與張蕎麗間係男女朋友關係，應該不會有事情
    ，庚○○與己○○準備下樓離去，丙○○認為甲○○會找人過來，不同意庚○○
    與己○○此時離去，庚○○與己○○下樓後，丙○○與己○○拿酒在溪崑街住處
    樓下續喝，庚○○則在旁擦拭整理機車，甲○○電話中聽聞丙○○怒罵，認單獨
    前往勢單力薄，聯絡已成年之不詳姓名友人十餘人前往溪崑街基於傷害之意圖前
    往壯勢，不詳友人則以二人壹組騎機車，並攜帶西瓜刀數把藏放備用，甲○○於
    同日凌晨二時三十分許，騎機車到達溪崑街巷口與不詳姓名之友人會合後，共同
    騎機車至丙○○溪崑街住家前，甲○○與丙○○互為言詞爭吵，斯時在樓上之張
    祐松聽聞爭吵下樓，丙○○則先持機車安全帽丟擲甲○○，甲○○遭攻擊而受激
    怒頓與在旁二名不詳姓名友人，明知持鋒利之西瓜刀朝人體四肢猛力揮砍必使人
    因重創而殘廢，竟逾越原傷害之意圖而共同基於使人重傷之犯意聯絡，甲○○與
    二其中二位不詳成年人友人分持預藏西瓜刀擬持刀反擊以洩恨，丙○○發現後逃
    進屋內，在旁之己○○以眼睛瞪甲○○，甲○○立即持如附表所示西瓜刀朝己○○身體四肢揮砍，己○○見狀閃避並往巷道外面跑，甲○○及二位不詳之成年人
    立即分持西瓜刀尾追並予以包圍致己○○不及走避，丙○○上樓報警後立即持刀
    下樓，目睹甲○○及二位不詳姓名成年友人分持西瓜刀包圍並接續揮砍己○○手
    腳，丙○○持刀朝反方向巷口逃跑走避，己○○因而受有右髕骨第三度開放性骨
    折、右肱骨第三度開放性骨折、右食指伸肌斷裂、左膝撕裂傷、右上臂肱二股、
    肱三頭、臂橈肌部分斷裂等傷害而不支倒臥地下，張祐松立即趕來在旁勸阻，甲○○與二名不詳姓名之友人罷手後分騎機車離去，警員李天祿接獲報案後，立即
    通知警員林坤銘前往現場，救護車於當日凌晨二時五十六分接獲通知，並於凌晨
    三時許到達溪崑街將倒臥地上陷於迷糊之己○○由庚○○陪同送醫救治。警員林
    坤銘並當場扣得甲○○遺留現場砍擊己○○所持有如附表所示西瓜刀一把，至同
    日清晨五時多許，張蕎麗打電話聯絡甲○○出面處理，報警循線於同日上午八時
    許，經警埋伏在臺北縣樹林市鎮○街八十六號前將甲○○逮捕查獲，己○○經治
    療後目前已經從事正常工作，致未造成重傷害結果。
二、案經己○○訴由臺北縣政府警察局板橋分局報請臺灣板橋地方法院檢察署檢察官
    偵查起訴。
    理  由
一、訊據上訴人即被告甲○○固坦承當晚與張蕎麗外出約會晚歸，伊與丙○○在電話
    中發生口角爭執，當晚前往溪崑街與丙○○見面談話之事實，惟矢口否認邀集不
    詳姓名之人分持西瓜刀前往溪崑街砍傷告訴人己○○之犯行，辯稱：警訊筆錄係
    被警察所逼，警察製作好筆錄後才照著念筆錄錄音，伊當天到丙○○住處與丙○○見面，經其訓誡一頓並打了一巴掌後，即離開返回桃園縣八德市○○路伊朋友
    到後，即被警察抓走，伊與己○○並不認識亦無仇怨，伊無必要持刀砍傷己○○
    ，伊當天凌晨前往溪崑街巷口有看到一群人聚集，當時以為是丙○○找來之人，
    確實並無夥同友人持刀砍傷己○○云云，辯護人則為被告辯護稱：被害人先後於
    警訊、偵審中所述遭被告砍殺情節不一，指述顯有瑕疵，難採為不利被告之證據
    ，再者證人丙○○於警訊、偵審中所述情節，亦與告訴人指述不盡相符，另依證
    人丁○○於偵審中所述，並未親眼目睹被告有砍傷告訴人，故其等證述均不足採
    為被告犯罪之證據，縱認被告有持刀傷害告訴人，惟按告訴人僅有手腳受傷，亦
    僅屬傷害罪，尚難認被告有殺人犯意云云。
經查：
(一)、被告與張蕎麗於八十九年十一月認識，九十年二月丙○○經由張蕎麗介紹與被告
    認識，被告與張蕎麗交往期間，原受僱在丙○○之父經營工廠內從事板金工作，
    僅工作二十餘日，因讀書及對於工作不習慣，於九十年四月底結清薪資停止繼續
    工作，丙○○因故反對被告與張蕎麗繼續交往，於九十年五月十六日晚上十一時
    三十分許，被告與張蕎麗約會又單獨晚歸，丙○○心生不悅，多次與被告電話聯
    絡並不斷發生口角爭吵，丙○○堅持被告應當面返回溪崑街住處說明，被告先則
    不予理會，嗣後被告又接獲張蕎麗電話哭訴，被告再次於凌晨一時許，在介壽路
    又接獲丙○○來電怒罵，當晚被告與丙○○發生嚴重爭吵，事證如下：
１、被告與張蕎麗於八十九年十一月認識，九十年二月丙○○經由張蕎麗介紹與被告
    認識，被告與張蕎麗交往，九十年三月間，被告與張蕎麗外出約會，與家人原約
    定晚上八時送張蕎麗回家，被告與張蕎麗遲至九時許始返家門，丙○○則當面以
    腳踢、手打致使張蕎麗哭泣，並且以手輕輕毆打甲○○肚子，以示訓誡，於九十
    年四月間，丙○○認張蕎麗與被告認識後有抽菸劣習，約會經常遲至凌晨一、二
    點始返家，丙○○、張祐松（張蕎麗大哥）及徐金蓮（張蕎麗母親）堅持反對被
    告與張蕎麗交往，惟被告仍與張蕎麗繼續交往，被告復於九十年四月中旬受僱在
    丙○○之父經營之工廠從事板金工作，因被告對於工作不習慣且當時就讀夜間部
    ，僅工作二十餘日，案發前二週（即九十年四月底）結清薪資停止繼續工作，惟
    仍續與張蕎麗交往，經被告、證人丙○○分別於本院準備程序時供述及證述在卷
    ，並有桃園縣私立新興高級中學附設進修學校九十三年三月十二日新興宏進字第
    Ｚ○○○○○○○○○號函在卷可查（見本院卷第二十五頁、第二十六頁、第六
    十九頁、第七十頁、第七十一頁、第七十二頁、第三百八十一頁）。
２、九十年五月十六日晚上九時許，張蕎麗自行坐火車前去與被告約會，因被告正逢
    畢業考試，攜同張蕎麗前往同學乙○○介壽路住處，嗣於晚上十一時許，騎機車
    外聊天，證人庚○○當晚十時許，適前來溪崑街探望告訴人己○○，斯時丙○○
    與友人在家飲酒，當友人離去後，丙○○於同日晚上十一時三十分許，認張蕎麗
    與甲○○外出約會迄未回家甚為不快，陸續撥打行動電話聯絡，當張蕎麗依據來
    電顯示號碼知悉家人來電催促，逕而將行動電話關機，丙○○另再撥打甲○○持
    用之行動電話，被告接獲後佯稱張蕎麗已經離去後，並立即結束約會，由張蕎麗
    單獨徒步回家，被告則騎機車離去，丙○○見張蕎麗自行返家，甚感不悅，出口
    罵並出手毆打張蕎麗，因而張蕎麗躲入廁所內哭泣並打電話告知被告，丙○○不
    斷在電話中大聲與被告爭吵責問為何妹妹晚歸，並要被告當面說明等事實，此分
    別經被告（見本院卷第九十八頁）、證人張蕎麗（見本院卷第九十八頁、第一Ｏ
    一頁）、徐金蓮（見本院卷第一Ｏ三頁）、乙○○（見本院卷第一五八頁）、庚○○（見本院卷第三九五頁、第三九八頁）於本院調查及準備程序供述及證述在
    卷。
３、綜上可知，案發凌晨被告因與張蕎麗約會又晚歸，丙○○與被告電話中發生嚴重
    怒罵口角爭執之事實，堪為明確。
(二)、案發（即十七日）凌晨丙○○因不斷於電話中與被告發生嚴重爭吵，被告因而激
    怒後表示要帶人前來，被告乃約同不詳姓名友人十餘人，分騎機車並預藏西瓜刀
    ，於同日凌晨二時三十分許，在溪崑街口會合後至丙○○住家樓下，丙○○當面
    與被告再次口角爭執，丙○○先持機車安全帽丟擲被告，被告與在場不詳姓名友
    人乃取出預藏西瓜刀，張遠原豪見狀快速跑進屋內，因告訴人己○○以眼瞪被告
    ，當場為被告砍傷，事證如下：
１、案發前三日，因丙○○父親工作欠人手，丙○○經由服役前認識女友庚○○與告
    訴人己○○聯絡，己○○因而受雇於丙○○父親，並住在溪崑街址，案發當晚庚○○十時許前來溪崑街址看告訴人，當晚丙○○與被告在電話中發生嚴重口角並
    彼此怒罵，另當晚丙○○除與被告電話中發生爭吵外，丙○○未與他人發生爭吵
    事端之事實，經證人丙○○、庚○○分別於本院準備程序及審理時結證屬實在卷
    （見本院卷第七十二頁、第七十三頁、第八十頁、第三九七頁、第三九八頁）。
２、告訴人己○○指述如下：
、於警訊時指述：「（何時？何地發生？）於九十年五月十七日二時，在台北縣板
    橋溪崑二街五六巷三號前發生」、「（發生經過情形如何？）當時我從我的住所
    下樓欲出門，就在住所的門前被數名男子持刀砍傷，等我不支倒地後，他們就趕
    緊離去：：」、「你受傷部位為何？）右手臂、手指、左腳、右腳均被砍傷」、
    「砍傷你的數名男子你是否認識？我只認得其中一人，其餘之人我都不認得」、
    「（你所認的之人？）甲○○」、「（他手持一把西瓜刀朝我手臂猛砍：：當時
    我欲逃跑，其又追上來朝我的左、右腳猛砍，之後我便倒在地上」（見偵卷第五
    頁反面、第六頁）。
、於偵訊時指述：「他（指丙○○）和我一起下來，：：另外一群人持五、六把刀
    過來，後來我瞪甲○○，他就拿刀砍我，第一刀我閃開，後面的人就圍上來砍我
    ，砍到右手臂、甲○○過來持刀砍我右膝蓋：：」、「第一刀我閃開，兩腿膝蓋
    是甲○○砍的」（偵卷第三十七頁反面、第四十頁）。
、於原審指述：「：：甲○○拿西瓜刀砍伊二腿膝蓋二刀、右手手指一刀，伊之右
    手臂則不知被何人從後面砍傷，後來伊已經倒地，：：」、「（之前是否看過被
    告甲○○？）沒有看過被告甲○○，我確定是被告砍我的」（見原審卷第十九頁
    、第三十四頁）。
、於本院指述：「（你之前不認識被告甲○○，為何知道他？我有問張祐松，我現
    在看到的被告甲○○就是當時砍我的人」、「：：被砍的時候，我有看到被告，
    但不知道他就是甲○○。甲○○在前面，後面的不是在抓我，而是砍到我的手。
    有很多人圍著我，而且攻擊我」（本院卷第四十一頁、第四Ｏ二頁）。
３、證人庚○○於本院審理時證述：「己○○被砍，我有去醫院照顧他：：己○○被
    砍的那天，我在丙○○家樓下」、「：：我們原本在樓上，十二點多就要走，：
    ：丙○○說跟被告吵架，被告要叫人過來，丙○○就叫我們不要走。：：：陪他
    一起等，我們在樓下要走的時候，一群人就來了，聽到機車聲音後約二十分鐘開
    始吵架：：」、「：：，我確定丙○○在電話中吵架的對象就是被告，時間是在
    十一點多到十二點多之間。：：張蕎麗回來五分鐘到十分鐘的時間，：：，丙○○並推打她妹妹，張蕎麗就去廁所偷打電話給被告，跟被告說哥哥打他罵她。我
    有聽到張蕎麗在哭，也有聽到她講電話。我看見丙○○有推張蕎麗也有賞她一巴
    掌。因為丙○○把被告罵的很難聽，還罵三字經，剛開始被告讓丙○○罵，後來
    兩人對罵，罵的很兇。這都是我親耳聽到的」、「（有一些人過來跟丙○○打架
    ，當時你是否在場？）我在樓下」、「（那群人中，有無看到被告？）有，他站
    在人群最前面」、「：：當天晚上兩、三點被告與丙○○他們當面吵架。當時我
    跟己○○下樓要準備回家，我在擦摩托車，我就看到被告他帶人來。然後丙○○
    跟被告就在吵架，大約吵二十分鐘之內：：那時候大概來十二、三個人。當天我
    只看到被告一次」、「：：丙○○用安全帽丟他，被告就很生氣，好像從機車旁
    邊就拿出預藏的刀出來，而且每個人都有帶刀。在場十二、三個人都有帶刀，他
    們都是雙載騎機車來」、「（你看到被告的時候，他有無帶兇器？）是丙○○先
    用安全帽打人家之後，被告跟他的朋友就都拿出刀來。原本沒有看到刀」、「（
    有無看到什麼人，砍殺己○○？）三個人圍著他，其中一個人是被告。當時三個
    人都有拿刀，但我不知道是誰砍到己○○」、「（是否認識被告？）認識，因為
    張蕎麗母親與哥哥都反對她交男朋友，有一次張蕎麗騙他媽媽說要跟我出去，所
    以來我這裡，結果張蕎麗約被告要去泡沫紅茶，所以我才認識被告，距離案發約
    一個月，之間我看過被告三次左右，被告曾經騎機車載張蕎麗來找我：：」（見
    本院卷本院卷第三二八頁、第三九四頁至第三九六頁、第三九八頁）。
４、案發後救護車於凌晨二時五十六分接獲通知，並於三時許到達案發現場，立即於
    三時五分離開現場，告訴人己○○於凌晨三時十一分送達亞東醫院救治，均由證
    人庚○○陪同前往醫院，經證人庚○○在救護紀錄表簽名，此有台北縣政府消防
    局救護紀錄表在卷可查（見本院卷第三七六頁）。足證案發時證人庚○○確實在
    場之事實，當可確認。
５、證人丙○○證述如下：：
、於警訊陳述：「（我於九十年五月十七日凌晨三十分，接獲甲○○電話中告訴我
    ，他已準備好人手馬上要來我家談判，到了二時許，我與朋友下樓準備出門口，
    即有一群男子持刀朝我們走過來，隨即朝我們猛砍，我當時馬上跑回家打電話報
    警，而我的朋友因躲避不及而遭他們砍傷：：」、「（參與犯案之人你是否認識
    ？）我只認識甲○○其餘之人我不認識」、「（甲○○持何種刀械？）西瓜刀」
    、「（甲○○為何準備人手找你談判？）我與他在電話中談話口氣不好，所以導
    致他心生不悅才找我談判」（見偵卷第七頁反面、第八頁正面、反面）。
、於偵訊調查時證述：「當天我妹妹很晚回來，我打電話給甲○○，叫他過來講清
    楚，：：甲○○有在場，：：我看到甲○○拿刀砍己○○的腳：：」（見偵查卷
    第十九頁、第二十頁反面）。
、原審時證述：「（有無拿鐵棍幫告訴人擋？）沒有」、「我只看到被告砍己○○
    一刀」、「：：沒有約在外面談：：」（見原審卷第五十一頁、第五十三頁）。
、本院調查時證述：「：：：：後來看到甲○○出現，我馬上上樓，我哥哥與己○○還在現場：：之後我又自己下來，看到他們圍過來，我就跑掉，我看到甲○○
    手上拿刀：：砍己○○，砍他的右邊膝蓋，後來那批人就說好了」（本院卷第四
    十三頁）。
６、證人丁○○證述如下：
、原審證述：「：：，我有看到被告甲○○拿西瓜刀對著己○○砍，但有無砍到我
    沒有看到」、「（當天那群人的目標是何人？）對方應該是要找我們才對：：我
    沒有被砍到，對方的目標都對準己○○」（見原審卷第五十五頁、第五十六頁）
    。
、本院證述：「：：我有看到甲○○砍己○○，有沒有砍到我不知道，而且他也有
    拿刀，也有在現場」（見本院卷第四十五頁）。
７、按證人庚○○與被告於案發前熟識，當晚被告與張蕎麗約會晚歸，嗣後被告與丙○○在電話中因口角並生爭執，被告因丙○○不斷質問彼此間嚴重辱罵，被告確
    實帶同十餘位不詳姓名之男性成年友人騎機車並預藏西瓜刀前來現場又發生口角
    爭執時，丙○○先持機車安全帽丟擲並快速逃避進入屋內報警，被告因不滿告訴
    人以眼睛瞪他而怒持西瓜刀砍傷告訴人手腳之過程，證人庚○○均在場目睹甚詳
    ，雖告訴人己○○於案發前並不認識被告，惟當時被告係近距離被砍並以眼睛瞪
    被告，且當被告持西瓜刀第一刀揮砍告訴人經閃避後告訴人如何往外逃跑，並再
    次如何為被告及不詳姓名之人持西瓜刀圍住後，繼而被告如何砍傷告訴人手腳之
    事實，迭據告訴人為於上開指訴歷歷在卷，詳如前述，且核與證人丙○○、張祐
    松上開指述情節均相吻合，雖本件被告因丙○○先於電話中辱罵被告，及丙○○
    在案發現場丟擲機車安全帽致激怒，被告為本件不法犯行之原因，又告訴人、證
    人丙○○、張祐松、徐金蓮、張蕎麗（以下簡稱：丙○○等人）恐丙○○上開實
    情曝光，嗣後另行於偵訊及原審先後證述有關案發當晚因被告不斷電話表示要帶
    人來談判，丙○○家人認事態嚴重而先行多人前往警局備案被拒云云，經本院傳
    訊證人（即負責值班警員）戊○○證述，並無此事，顯係編造不實，應無足採（
    見本院卷第一五三頁、第一五四頁），另關於證人丙○○等人如何於備案後步行
    返家途中或是否又與告訴人外出買物始再遇見被告後進而為被告砍傷告訴人所為
    陳述，丙○○等人先後均不一致，顯係誇大不實陳述，按丙○○等人上開證述，
    應均係為期隱藏丙○○上開不當言行所為，進而刻意掩飾目擊證人庚○○在場之
    事證，期使事證不明，上開丙○○等人此部分不實證述，固不足採，惟仍不影響
    被告邀不詳姓名友人在場砍傷告訴人之事證，另參以被告於原審供述當時到溪崑
    街現場係二時三十分，且當時有看到一群年輕人在巷口，以及證人庚○○於本院
    審理時證述，當時被告到場後與丙○○又爭吵二十分鐘，核與前開救護紀錄所載
    ，本件係五月十七日二時五十六分接獲通知之事實，均相吻合，則被告嗣後另於
    本案改稱係凌晨一時許離開案發現場，證人乙○○於本院證述被告於凌晨二時十
    分返回介壽路住處，係迴護被告之詞，則被告所辯顯係畏罪卸責之詞，自無可採
    。
(三)、按殺人未遂罪之成立，以有戕害他人生命之故意，著手於刺殺之實行而未發生死
    亡之結果為要件（最高法院四七年度台上字第一三六四號判例參照）。是「殺意
    」為判斷殺人與傷害之第一要件，而「殺意」包括有無死亡之預見。次按刑法上
    殺人未遂與傷害罪之區別，本視加害人有無殺意為先決條件，被害人所受之傷害
    程度，雖不能據為認定有無殺意之唯一標準，但加害人下手情形如何，於審究犯
    意方面，仍不失為重要參考資料（最高法院五十三年度台上字第一○八八號判決
    、五十五年度台上字第二九六六號判決參照）；查告訴人指述當場被圍住而無法
    逃跑時，被告與另不詳姓名之人持刀揮砍其手腳，致告訴人手腳受有右髕骨第三
    度開放性骨折、右肱骨第三度開放性骨折、右食指伸肌斷裂、左膝撕裂傷、右上
    臂肱二股、肱三頭、臂橈肌部分斷裂等傷害，此外告訴人身體其他部位均未受有
    任何傷，有診斷證明書一紙、照片五張在卷可稽，堪認當時被告係持西瓜刀朝告
    訴人肢體砍傷，應可認定，雖告訴人偵訊時指述當時被告持刀朝其腹部砍，並說
    要砍死告訴人，係經丙○○持鐵棍阻擋，惟丙○○當時已經跑回屋內並未在場持
    鐵棍阻擋之事實，經原豪於原審證述在卷（見原審卷第五十一頁）雖嗣後庭訊在
    場聽聞之張祐松於嗣後庭訊時陳述係張祐松持鐵棍阻擋，惟案發後張祐松身體毫
    髮無傷，此經證人張祐松，供明在卷（見原審卷第五十六頁），查本件被告係針
    對丙○○前來，張祐松係丙○○胞兄，此為被告所知悉，設若被告當時有殺害告
    訴人之舉動，經證人張祐松阻擋，依當時混亂情形，被告對於證人張祐松阻擋，
    當適時採取攻擊行動，何以張祐松全身而退，毫髮未傷？則告訴人及證人張祐松
    關於此部分證述，顯與事理有違，應無可採，又按扣案如附表西瓜刀係銳利刀器
    ，朝人手腳猛砍，足以毀敗四肢機能，為一般常識，當為被告所認識，本件被告
    與不詳友人三人共同持西瓜刀朝告訴人手腳肢體砍擊，致告訴人手腳所受上開傷
    口，其既深且寬，均深及肌腱，甚至砍及見骨，足證被告等人當場揮砍之猛烈，
    足可認定，復參以原審函詢亞東紀念醫院覆稱：告訴人於九十年五月十七日就診
    時傷勢無致死之可能，但有殘廢之可能等語，此有該院九十一年四月二十九日（
    九一）亞歷六四－一字第○六九五號函可參，則被告當時顯係基於重傷之犯意，
    事證明確，被告犯行應可認定。
二、本件認定被告有上開犯行，並未基於被告之警訊筆錄，則被告主張警訊筆錄警員
    林坤銘非基於自由意識而製作即無進一步探究之必要，附此敘明。
三、按刑法第十條第四項第四款重傷害之成立，以毀敗一肢以上機能，查本件告訴人
    案發後已經從事工作（見本院卷第三四五頁），足證告訴人肢體經本次重創後並
    未達於毀敗之程度，核被告所為，係犯刑法第二百七十八條第三項、第一項之重
    傷未遂罪。公訴人認被告犯殺人未遂罪並據以起訴，其起訴法條應予變更，被告
    與案發時在場二位不詳持刀成年友人間，有使人重傷之犯意聯絡及行為分擔，均
    為共同正犯。至其他攜帶西瓜刀到場而未持刀揮砍告訴人之同夥不詳姓名友人，
    應僅係受邀同往教訓對方，至多僅有傷害之犯意而已，尚難認與被告已有重傷之
    犯意聯絡可言；按共同正犯之所以應對其他共同正犯所實施之行為負全部責任者
    ，以就其行為有犯意之聯絡為限，若他犯所實施之行為，超越原計劃之範圍，而
    為其所難預見者，則僅應就其所知之程度，令負責任，未可概以共同正犯論，附
    此敘明。被告係以一重傷之故意在同一時間、地點、目的密接之數動作，應論以
    一行為，又被告著手於上開使人重傷行為之實行而不遂，為未遂犯，依刑法第二
    十六條前段規定按既遂犯之刑度減輕之。
四、原審據以論罪，固非無據，惟查：本件被告所為係重傷未遂，原判認係殺人未
    遂，適用法律即有違誤，扣案西瓜刀，雖證人指述係被告供犯罪所用，惟尚難
    遽認係被告所有（理由詳後述），原審宣告沒收，顯失其據。被告上訴意旨否認
    犯罪，固無理由，惟原判決既有上開可議之處，自應由本院撤銷原判決，另為適
    法判決。爰審酌被告因被丙○○激怒而為本件犯罪之動機、竟聚眾持刀逞兇砍擊
    告訴人之手段、危害社會治安，被告犯罪後猶圖飾卸其責，顯無悔悟犯後態度不
    良，尚未賠償與告訴人以及告訴人所受損害程度等一切情狀，量處如主文第二項
    所示之刑，以資懲儆。雖被告持有扣案之西瓜刀一把及另二位不詳姓名友人另持
    有未及扣案貳把西瓜刀，供本件行兇刀械，惟並無任何事證足以證明係被告或共
    犯所有，依法不予宣告沒收，附此說明。
五、被告經合法通知無正當理由不到庭，不待其陳述，逕為一造辯論判決。
六、據上論斷，應依刑事訴訟法第三百六十九條第一項前段、第三百六十四條、第三
    百七十一條、第三百條、第二百九十九條第一項前段、刑法第二十八條、第二百
    七十八條第三項、第一項、第二十六條，判決如主文。
本案經檢察官羅榮乾到庭執行職務。
中      華      民      國    九十二    年      四      月    三十      日
                              臺灣高等法院刑事第二十三庭
                                  審判長法  官  黃  瑞  華
                                        法  官  陳  坤  地
                                        法  官  王  淑  滿
右正本證明與原本無異。
如不服本判決，應於收受送達後十日內向本院提出上訴書狀，其未敘述上訴之理由者
並得於提起上訴後十日內向本院補提理由書（均須按他造當事人之人數附繕本）。
                                        書記官  陳  思  云
中      華      民      國    九十二    年      四      月    三十      日
附表：
扣案西瓜刀壹支。
附錄：本案論罪科刑法條全文
刑法第二百七十八條：
使人受重傷者，處五年以上十二年以下有期徒刑。
犯前項之罪因而致人於死者，處無期徒刑或七年以上有期徒刑。
第一項之未遂犯之。


司法院資訊處製作；財團法人民間司法改革基金會備份。
